src-fst-morphology-affixes-derivations-inflections.lexc.md
# Fil for at generere de centrale morfologiske processer i vor grønlandske analysator               

## Dokumentasjon for leksikonnavne:

* Z = nomen
* 1 = svag bøjning, p-bøjning
* 2 = sterk bøjning, up-bøjning
* P = plurale tantum
* S = singularis
* - = sterk bøjing som trunkerer (2-)
* a, q, ... = gemineringer ved konsonantiske flexiver
* Z = nomen
* morf = går til derivationsleksika
*      = går til flexivleksika
* tpt  =  
* tup  = 
* K    = Direkte til finale klitika

## Specielle lexica 

## KAPITLER TIL fst-DOKUMENTA

TARIAQAR på transitiver kan både danne transitive, refleksive og passive verber. Derfor bliver
alle forekomster af TARIAQAR ved transitiver startende fra juni 2020 både sendt videre normalt til 
(i) TV-mod_r og tilføjet taggen Gram/Pass og sendt som ny stamme til (ii) IV_r
På den måde vil turen via (i) producere
misissortariaqarpaa	misissor+Gram/TV+TARIAQAR+Der/vv+Gram/TV+V+Ind+3Sg+3Sg, samt
misissortariaqarpoq	misissor+Gram/TV+TARIAQAR+Der/vv+Gram/Refl+V+Ind+3Sg
og turen via IV_r vil generere
misissortariaqarpoq	misissor+Gram/TV+TARIAQAR+Der/vv+Gram/Pass+Gram/IV+Gram/IV+V+Ind+3Sg

BLOKERING AF REKURSIV TIP VED TRANSITIVER
PL20200709
Forkerte læsninger, når IV med TIP viderederiveres i HTR-lexicon, hvor yderligere TIP kan tilføjes som ingerlatitseqqinneq
ingerla+Gram/IV+TIP+Der/vv+Gram/TV+TIP+Der/vv+Gram/Db+Gram/Refl+QQIP+Der/vv+Gram/IV+NIQ+Der/vn
blokeres vha. flaget @P.TIP.ON@ i IV-lexicon og blokeres af flaget @D.TIP@ i transitiv derivation.
Ex
ingerla via IV_voq_stem og får i LEXICON  tilføjet linien
+TIP@P.TIP.ON@+Der/vv:%>tip@P.TIP.ON@ HTR_C_TAQ_tsi ; 
I HTR_C_TAQ_tsi tilføjes der yderligere TIP.
For at forebygge dette tagges derivativkæder med TIP som første element med @D.TIP@

Bemærk at D-flaget principielt kun skal anvendes når TIP er første derivativ i kæden. Det kan nemlig ikke udelukkes, at der på et senere
tidspunkt kan tilføjes yderligere TIP-er 

SÆRLIGT OM Gram/Refl VED TRANSITIVERNE (PL20211121 forsøg)
Foranlediget af ord som 'attorteqqassutigaara', hvor Refl skaber problemer for både oversættelserne
og videre affingering introduceres strengen +TIP+Der/vv+Gram/Db+Gram/Refl som går til XItX ;

SURE er sjældent Db, men  hos Ole Brandt finder vi eksempler som ".. sunaaffa Pikiulinnguarmiut pasillerai (implicit Pikiulinnguarmiunut 
nukani] pilerngullugu nakkartissimasoralugu.

PLEONASTISKE HTR VED NIAR OG QQIP
medtages i IV-lexica med taggen +HTR+Err/Sub og en bemærkning efter !
Fx i LEXICON IVschwa2
+QQIP+Der/vv+HTR+Der/vv+Err/Sub:%>eqqii IV-mod_V ; !Fejl af typen ingerlatitseqqiineq

## Tronds afdeling for debugging.

Følgende leksika var ikke defineret andetsteds (liste), men her
definert ad hoc for at få koden til at kompilere. De bør alle
bli erstattet af de korrekte leksika (eller fjernet).:

- LEXICON Z2+rPZ # ;

Det kan være flere grunder hertil:
* de er simpelthen ikke definerede
* det korrekte leksikon er ikke tilføjet, og lexc tar suffikset istedenfor
* det er en skrivefejl i leksikonnavnet

## DERIVATIONSMORFEMERNES LEKSIKA

Her kommer en liste over de ulike leksika.
Nogle af dem er dokumenterede, andre ikke.

* LEXICON GEMS  = Gennemgangsleksikon til nominer der geminerer til stop-lyd ved fleksion, fx meeqqap
* 0:^GEMS Z1Zmorf ; 

* LEXICON GEMC  = Gennemgangsleksikon til nominer der geminerer til kontinuant-lyd ved fleksion, fx nannup
* 0:^GEMC Z1Zmorf ; 

* LEXICON Z1Zmorf  Derivationsmorfemer til nominer, viser til **tp** og giver derefter nn-derivationer
	*  tp ; 
	* +ALUK+Der/nn+INNAQ+Der/nn:%>%TRUNCaluinnaq tup- ; 

- LEXICON Z1VZmorf  Derivationsmorfemer til nominer, der ender med vokal a, i, u 20200916 NN
	 -  tpV ;   !PL20221117 nyt fortsættelseslex

* LEXICON Z1eqZmorf  Derivationsmorfemer til nominer på seq og leq
	  * Z1eqZ ; 
... osv.

* LEXICON nuliaqmorf  derivationsmorfemer til typen *nuliaq*

* LEXICON SEQgemin  derivationsmorfemer til nominer

* LEXICON ZseqZ  qalaseq

* LEXICON SIKgemin  derivationsmorfemer til nominer som ikusik:iku

* LEXICON SUKgemin  derivationsmorfemer til nominer som pukusuk:puku

* LEXICON Z1+le_UdenPossessumZmorf  derivationsmorfemer til nominer som kalaaleq, der ikke kan tage possessum

* LEXICON Z1eZmorf  derivationsmorfemer til nominer på udlydende schwa

* LEXICON Z1tipeZmorf  derivationsmorfemer til nominer på udlydende schwa

* LEXICON Z1nnguaqZmorf  derivationsmorfemer til nominer på nnguaq

* LEXICON Z1iZmorf  derivationsmorfemer til nominer med strong i

* LEXICON Z1iqZmorf  derivationsmorfemer til nominer med strong i som qimmeq

* LEXICON Z1+tZmorf  derivationsmorfemer til nominer som pisataq og nivaataq !PL20210519 retableret og stammer fjernet fra GEMS

* LEXICON tptmorf  

* LEXICON ZtiZmorf  taggit

* LEXICON ZkkutZmorf  derivativer til typen saki og sakikkut

* LEXICON Z2Zmorf  nominer som erneq

* LEXICON Z2kZmorf  nominer som eqik

* LEXICON Z2veqZmorf  derivationsmorfemer til aaveq-typen

* LEXICON Z2i2Zmorf  derivationsmorfemer til aleq, ateq

* LEXICON Z2tupeqZmorf  derivationsmorfemer tupeq

* LEXICON Z2-Zmorf  derivationsmorfemer til tup- paa K. Jf. Z2-qZmorf

* LEXICON Z2-uukZmorf  derivationsmorfemer til tup- paa K. Jf. Z2-qZmorf

* LEXICON Z2-qZmorf  Nyt leksikon til tup- paa Q 7.9.2007 for at haandtere forskelle som ..fiksuaq vs. ..aqsuaq

* LEXICON Z2-eqZmorf  Nyt leksikon til tup-2, magen til Z2-qZmorf, men har andre fleksioner til tulleq og qiterleq

* LEXICON Z2aqZmorf  derivationsmorfemer til nominer

* LEXICON Z2+lZmorf  derivationsmorfemer til nominer korrigeret februar 2017 med hensyn til additive og recessive morfemer.

gennemgangskatalog for up-stammer, der kræver replaciv sandhi

* LEXICON Z2+rZmorf  derivationsmorfemer til nominer

* LEXICON Z2-PZmorf  derivationsmorfemer til tup-nominer pluralis tantum

* LEXICON ZoqsZmorf2  

* LEXICON ZoqseZmorf  

* LEXICON ZoqsieZmorf  

* LEXICON Num1morf  nyt katalog tilføjet livm 20170505

* LEXICON Num2morf  

* LEXICON Num3morf  nyt katalog livm 20170505

* LEXICON Num4morf  nyt katalog livm 20170505

* LEXICON Num6morf  nyt katalog livm 20170505

* LEXICON Num6likmorf  nyt katalog livm 20170505

* LEXICON Num10morf  nyt katalog livm 20170505

* LEXICON Numamorf  nyt katalog livm 20170810

* LEXICON Numumorf  nyt katalog til hunnoruju som før fejlagtigt gik i pluralisformen til Numtmorf PL20200421

* LEXICON Numimorf  nyt katalog livm 20170810

* LEXICON Numemorf  nyt katalog livm 20170810: danske numeralier tre, fire, otte, ellee, tyve, tredive, fyrre, hundrede

* LEXICON NumCmorf  nyt katalog livm 20170917

* LEXICON Numtmorf  foorut

* LEXICON IVschwa_stem  angeqi

* LEXICON IVschwa   Derivativer der tilfoejes intransitive verber på schwa

* LEXICON IVschwa2   Derivativer der tilfoejes intransitive verber på schwa

* LEXICON IV_r_stem  aallar, oqar

* LEXICON IV_r   

* LEXICON IV_r_agentiv  PL 20180726 type atuarpoq

* LEXICON IV_r2 

Uku qanoq IV-mod_C-imi ilanngunneqassappat?

* LEXICON IV_k_stem   

* LEXICON IV_k_agentiv  PL 20210111 type allappoq

* LEXICON IV_k  

* LEXICON IV_k2   

* LEXICON IV_long_stem   orraajusaar, orseruloor, paamaar

* LEXICON IV_long   

* LEXICON IV_long2 

* LEXICON IV_voq_stem   overgenererer dette for meget? Og er k også mulig? Qasoq

* LEXICON IV_voq 

* LEXICON IV_voq_agentiv  PL 20180726 type takuvoq

* LEXICON IV_voq2   skal få 200 medl.

* LEXICON XIi_voqXmorf_stem   som tallivoq

* LEXICON XIi_voqXmorf  

* LEXICON XIi_voqX_agentiv  PL20210225 type utaqqivoq - jf. XIi_voqXmorf_stem for non-agentive

* LEXICON XIi_voqXmorf2  

* LEXICON XIiXmorf_stem   type tarrarippoq

* LEXICON XIiXmorf 

* LEXICON XIiXmorf2   skal få 200 medl.

* LEXICON XIiXmorf_UdenTIP   som XIiXmorf, men uden TIP for at blokere rekursive TIP

* LEXICON XIirXmorf_stem   type taseqqerpoq

* LEXICON XIirXmorf   til iR såsom *er*

* LEXICON XIirXmorf2   til iR såsom *er*

* LEXICON XItX  type imaappoq, kaavippoq (NB ikke kâvigpoĸ, men kâvípoĸ)

* LEXICON XItX2  

* LEXICON XIitX_stem   type katerippoq og alt på TIP

* LEXICON XIitX  

* LEXICON XIitX2  

* LEXICON XIuteXmorf   skal få 200 medl. type angumeqquppoq

* LEXICON XIuteXmorf2   skal få 200 medl.

* LEXICON XIi_uteXmorf   som oqallipput

* LEXICON XIi_uteXmorf2   som oqallipput

* LEXICON XItsXmorf_stem   type ippajaappoq

* LEXICON XItsXmorf  

* LEXICON XItsXmorf2  

PL 20180718. Følgende er et særligt lexicon til ip i stedet for tidligere LEXICON IV_k_stem med default flex-iv, der producerede enorm overgenerering. Samtidig er transitiv ip flyttet fra TV til flex-tv, men der skal nok tilføjes enkelte transitive ip som upper-under efterhånden som de dokumenteres.

* LEXICON TV  Forudsættes tagget via HTR

* LEXICON TV_UdenTIP  Forudsættes tagget via HTR

* LEXICON TV_vaa  Forudsættes tagget via HTR

* LEXICON XTuteXmorf  type oqalungusiuppaa. Forudsættes tagget via HTR

* LEXICON XTiuteXmorf  type annippaa, pitsippaa Forudsættes tagget via HTR

* LEXICON XTirXmorf   til stammer med ir

* LEXICON TVi_vaa  tuni forudsættes Gram-tagget via HTR

* LEXICON TVschwa  Forudsættes Gram-tagget via HTR

* LEXICON XTtX  nakappaa nunguppaa anippaa Forudsætter Gram-tag fra HTR

* LEXICON flex-iv  

* LEXICON flex-iv2  

* LEXICON flex-iv_r  

* LEXICON flex-iv_r2  

* LEXICON flex-iv_long  

* LEXICON flex-iv_long2  

* LEXICON flex-iv_voq  

* LEXICON flex-iv_voq2  

* LEXICON pi_flex-iv_refl  Et særligt lex til pivaa + Refl for at begrænse overgenerering. Udkommenteringer må fjernes efterhånden som formerne faktisk dokumenteres

* LEXICON pi_flex-iv_voq  et saerligt lexicon til dummy-pi, som ikke får derivationer

* LEXICON pi_flex-iv_voq3  et saerligt lexicon til dummy-pi, som ikke får derivationer

* LEXICON su_flex-iv_voq  et saerligt lexicon til dummy-su, som ikke får derivationer

* LEXICON su_flex-iv_voq3  et saerligt lexicon til dummy-su, som ikke får derivationer

* LEXICON XIiX  

* LEXICON XIiX2  

* LEXICON XIiPX  

* LEXICON XIiPX2  

* LEXICON XIiPX3  

* LEXICON XIiX_fleksiver  

* LEXICON XIiX_fleksiver2  

* LEXICON XIiX_fleksiver3  

* LEXICON XIiPX_fleksiver  

* LEXICON XIiPX_fleksiver3  

* LEXICON XItsX  

* LEXICON XItsX2  

* LEXICON XItsX3  

* LEXICON gallar-iv  

* LEXICON gallar-iv2  

* LEXICON gallar-iv3  

* LEXICON flex-iv_ssa  

* LEXICON flex-iv_ssa2  

* LEXICON flex-iv_qina 

* LEXICON flex-iv_qina2  nyt liv 20170428. Kan ikke viderederiveres og kan danne sammentrukne former.

* LEXICON flex-iv_nngit_stem   

* LEXICON flex-iv_nngit_k   

* LEXICON flex-iv_nngit  

* LEXICON flex-iv_nngit2  

* LEXICON flex-iv_schwa  

* LEXICON flex-iv_schwa2  

* LEXICON XIgujoqX  

* LEXICON XIgujoqX3  

* LEXICON XImioqX  narratologisk stil som i *nikutsinnguarsinnarmioq*

* LEXICON XImioqX2  narratologisk stil som i *nikutsinnguarsinnarmioq*

* LEXICON flex-iv_ledsagemaade  

* LEXICON flex-iv_ledsagemaade2  

* LEXICON flex-tv  

* LEXICON flex-tv_ute  !pga. titartaaTInnga

* LEXICON flex-itv  !!Ny gennemgang 20200106 til assibilerende refl. som ikioqqoreersut

* LEXICON flex-tv2  

* LEXICON flex-tv2_ute  

* LEXICON flex-tv_NIQ_AJUR  !PL20230706 kopi af flex-tv2 men uden derivativer

* LEXICON flex-tv_fleksiver 

* LEXICON flex-tv_fleksiver2  NY 20100227. Til verber, der ikke maa viderederiveres (fx +NIR+Der/vv)

* LEXICON flex-tvP_fleksiver 

* LEXICON flex-tvP_fleksiver2  NY 20170510. Til verber, der ikke maa viderederiveres (fx +NIR+Der/vv)

* LEXICON flex-tv_it  

* LEXICON flex-tv_it2  

* LEXICON gallar-tv  

* LEXICON gallar-tv2  

* LEXICON gallar-tvP 

* LEXICON gallar-tvP2  tilføjet 20170526. Er det overflødigt?

* LEXICON pi_flex-tv_vaa 

* LEXICON pi_flex-tv_vaa2  fleksiver helt uden derivativer specielt til pi-

* LEXICON flex-tv_KunCont  fleksiver helt uden derivativer specielt til TASSAA=GUNNAIR

* LEXICON su_flex-tv_vaa 

* LEXICON su_flex-tv_vaa2  fleksiver helt uden derivativer specielt til pi-

* LEXICON flex-tv_vaa  

* LEXICON flex-tv_vaa2  

* LEXICON flex-tv_ssa  !pl20210729 nyt LEX for at tillade -ssua- isf. -ssava-

* LEXICON flex-tv_ssa2  

* LEXICON flex-tvP_vaa  
